【裁判字號】    95,易,425
【裁判日期】    951103
【裁判案由】    竊盜
【裁判全文】
臺灣雲林地方法院刑事判決               95年度易字第425號
公  訴  人  臺灣雲林地方法院檢察署檢察官
被      告  甲○○
            丁○○
上列被告因竊盜案件，經檢察官提起公訴（95年度偵字第2805號
），本院於準備程序進行中，因被告就被訴事實均為有罪之陳述
，經告知簡式審判程序意旨，並聽取公訴人及被告意見後，本院
合議庭裁定由受命法官獨任依簡式審判程序審理，判決如下：
    主    文
甲○○共同攜帶兇器竊盜，累犯，處有期徒刑拾月。
丁○○共同攜帶兇器竊盜，處有期徒刑陸月，如易科罰金，以銀
元佰元即新臺幣玖佰元折算壹日。
    事    實
一、甲○○前於民國88年間因竊盜案件，經臺灣臺中地方法院以
    88年度易字第590 號判處有期徒刑7 月確定，又於90年間因
    森林法案件，經臺灣高等法院臺中分院以91年度上訴字第22
    號判處有期徒刑6 月確定，復於91年間因毒品危害防制條例
    案件，經臺灣嘉義地方法院以92年度簡字第10號判處有期徒
    刑4 月確定，上開3 罪經接續執行，於93年4 月5 日假釋出
    獄（期滿日為93年8 月10日），又於假釋期間之93年間，因
    毒品危害防制條例案件，經臺灣南投地方法院以93年度易字
    第323 號判處有期徒刑6 月確定，並撤銷前開假釋，連同上
    開殘刑4 月5 日，於93年12月25日入監執行，並於94年10月
    29日執行完畢。
二、緣甲○○與丁○○於95年5 月28日受僱於真實姓名年籍不詳
    、綽號「洛庫」之成年男子至雲林縣古坑鄉草嶺村石壁地區
    採取檳榔後，於同日16時許，由丁○○駕駛車牌號碼RD-453
    7 號自小貨車搭載甲○○，途經雲林縣古坑鄉○○村○○○
    路外湖段青山坪草嶺隧道口旁乙○○承租之檳榔園時，2 人
    竟共同基於意圖為自己不法所有之犯意聯絡，推由丁○○留
    在自小貨車內接應、把風，而甲○○則攜帶對人之生命、身
    體安全構成威脅，客觀上具危險性之檳榔刀1 支，進入乙○○上開檳榔園內，以檳榔刀割取檳榔之方式，共同竊取乙○○所有之檳榔約7,000 餘粒，得手後，由甲○○將之分次搬
    運至上開自小貨車內，嗣經王瑞顯行經該處發覺有異，始報
    警查悉上情，並扣得檳榔刀1 支。
三、案經雲林縣警察局斗南分局報告臺灣雲林地方法院檢察署檢
    察官偵查起訴。
    理    由
一、本案被告甲○○、丁○○所犯係死刑、無期徒刑、最輕本刑
    為3 年以上有期徒刑以外之罪，其等於準備程序就前揭被訴
    事實均為有罪之陳述，經受命法官告知簡式審判程序之旨，
    並聽取其等與公訴人之意見後，本院認無不得或不宜改依簡
    式審判程序進行之情，爰依刑事訴訟法第273 條之1 第1 項
    、第284 條之1 規定，裁定由受命法官獨任進行簡式審判程
    序，合先敘明。
二、訊據被告對其等於前開時、地，由被告甲○○持檳榔刀割取
    檳榔，被告丁○○則在外把風、接應之方式，共同竊取乙○○所有之檳榔約7,000 餘粒等情，業據被告於本院審理時均
    坦承不諱；而上述檳榔園確係乙○○所承租，其上檳榔為其
    所有，並於前揭時、地遭竊乙節，亦據證人乙○○於偵查中
    證述明確，核與證人即當時目擊之王瑞顯於偵查中證稱：我
    當時載朋友經過隧道口，因覺可疑，遂停在該處，看見原本
    停在房子左側空地之自小貨車駛至外面道路上，其中1 人手
    捧檳榔，另1 人則下車並幫忙關門等語相符，此外，復有檳
    榔刀1 支扣案可佐，及贓物認領保管單1 紙、照片7 幀、手
    繪現場圖1 紙附於警卷可憑，足認被告前開自白核與事實相
    符，可採為認定被告犯罪之證據。綜上所述，本案事證明確
    ，被告竊盜犯行，均堪認定。
三、論罪科刑：
  (一)查被告行為後，如附表所示之相關法律均已變更，並於95年
    7 月1 日施行，經整體比較結果，裁判時法並未較為有利，
    故依刑法第2 條第1 項前段規定，應適用各該行為時法，亦
    即修正前法，合先敘明。
  (二)按刑法第321 條第1 項第3 款之攜帶兇器竊盜罪，係以行為
    人攜帶兇器竊盜為其加重條件，此所謂兇器，其種類並無限
    制，凡客觀上足對人之生命、身體、安全構成威脅，具有危
    險性之兇器均屬之（最高法院79年臺上字第5253號判例參照
    ）。查扣案之檳榔刀1 支，可伸縮割取檳榔，業如前述，並
    有照片在卷可憑，足認該其質地堅硬，依社會一般觀念均足
    以對人之生命、身體安全構成威脅，在客觀上顯然具有危險
    性，應屬兇器。
  (三)核被告持檳榔刀割取他人檳榔之所為，均係犯刑法第321 條
    第1 項第3 款之攜帶兇器加重竊盜罪。又該條於本次刑法修
    正時並未一併修正，故無新舊法律比較之問題，附此敘明。
  (四)被告2 人就上開犯行，有犯意之聯絡及行為之分擔，為共同
    正犯。
  (五)被告甲○○前於88、90、91年間，因竊盜、森林法及施用毒
    品等案件，各經判處有期徒刑7 月、6 月及4 月確定，經接
    續執行後，於93年4 月5 日假釋出獄（期滿日為93年8 月10
    日），又於假釋期間之93年間，因施用毒品案件，經判處有
    期徒刑6 月確定，並經撤銷前開假釋，連同殘刑4 月5 日，
    而於93年12月25日入監執行，並於94年10月29日執行完畢，
    有臺灣高等法院被告前案紀錄表1 份在卷可憑，其於受有期
    徒刑執行完畢後，5 年以內故意再犯有期徒刑以上之本罪，
    為累犯，依修正前刑法第47條規定，加重其刑。
  (六)爰審酌被告甲○○現年43歲、丁○○40歲，均值壯年，不思
    以正當途徑賺取金錢，竟竊取他人財物，無視法紀，尊重他
    人財產權觀念薄弱，亦影響社會治安，且被告甲○○前已有
    竊盜前科，業敘如前，再犯竊盜罪，顯見毫無警惕之心，惟
    念及被告甲○○犯後自警詢、偵查中迄本院審訊時，均坦承
    犯行，被告丁○○亦於本院準備程序中坦承犯行，尚能知錯
    ；再衡諸被害人於警詢中指稱被告所竊取之檳榔約7,000 餘
    粒，價值約新臺幣2 萬1,000 元，並均已領回，是以被告竊
    得之財物價值尚非甚鉅，被害人之損失亦經彌補；而被告甲○○係持檳榔刀竊取檳榔之人，被告丁○○素無前科紀錄，
    僅在旁接應、把風，涉案情節較輕；另被告甲○○無業、已
    離婚，尚有一子就讀高中；被告丁○○則經營通信行，已婚
    ，尚有3 名子女就讀小學需其養育等情，業據被告陳明在卷
    ，綜合考量上開一切情狀，爰各量處如主文所示之刑，並就
    被告丁○○部分，依修正前刑法第41條第1 項前段規定，諭
    知易科罰金之折算標準。
四、至扣案之檳榔刀1 支，被告自警詢、偵查中迄本院審理時，
    均否認為其等所有，並辯稱為僱主「洛庫」所有，且互核一
    致，衡以被告均已承認加重竊盜犯行，應無就此部分否認之
    必要，且被告均非以種植或割取檳榔為業，而係受僱他人割
    取檳榔，業經本院認定如前，是其等所辯檳榔刀為僱主「洛
    庫」所有，尚非無據，況查無證據足資認定該檳榔刀係其等
    所有，爰不併為沒收之諭知。再扣案之車牌號碼RD-4537 號
    自小貨車1 部，雖係被告丁○○所有，業據其供述在卷，然
    該自小貨車係被告竊盜得手後，用以處分贓物之工具，核與
    被告竊盜行為並無直接關聯，亦不為沒收之諭知，附此敘明
    。
據上論斷，依刑事訴訟法第273 條之1 第1 項、第284 條之1 、
第299 條第1 項前段，刑法第2 條第1 項前段、第28條、第321
條第1 項第3 款，修正前刑法第47條、第41條第1 項前段，廢止
前罰金罰鍰提高標準條例第2 條，判決如主文。
本案經檢察官丙○○到庭執行職務。
中    華    民    國    95    年    11    月    3     日
                  刑事第四庭  法  官  曾鴻文
以上正本證明與原本無異。
如不服本判決，應於判決送達後10日內，向本院提出上訴狀。
                              書記官  顏錦清
中    華    民    國    95    年    11    月    6     日
附錄本判決論罪科刑法條全文：
刑法第321條第1項第3款
犯竊盜罪而有左列情形之一者，處6 月以上、5 年以下有期徒刑
：
三攜帶兇器而犯之者。
┌───────────────────────────────────────────────┐
│附表：                                                                                        │
├──────┬─────────────┬─────────────┬───────┬────┤
│相關變更條文│行為時法（下稱舊法）之內容│裁判時法（下稱新法）之內容│比  較  理  由│備    註│
├──────┼─────────────┼─────────────┼───────┼────┤
│【共同正犯】│二人以上共同實「施」犯罪之│二人以上共同實「行」犯罪之│將「實施」改為│新舊法均│
│修正前刑法第│行為者，皆為正犯。        │行為者，皆為正犯。        │「實行」，刪除│構成共同│
│28條→現行刑│                          │                          │「陰謀共同正犯│正犯，故│
│法第28條    │                          │                          │」及「預備共同│無比較之│
│            │                          │                          │正犯」之適用。│問題。  │
├──────┼─────────────┼─────────────┼───────┼────┤
│【累犯變更】│受有期徒刑之執行完畢，或受│受徒刑之執行完畢，或一部之│前案依軍法裁判│本案不論│
│修正前刑法第│無期徒刑或有期徒刑一部之執│執行而赦免後，5 年以內故意│者，及因過失再│適用舊法│
│47條、第49條│行而赦免後，5 年以內再犯有│再犯有期徒刑以上之罪者，為│犯有期徒刑以上│或新法，│
│→修正後刑法│期徒刑以上之罪者，為累犯，│累犯，加重本刑至2 分之1 。│之罪者，是否構│均構成累│
│第47條第1 項│加重本刑至2 分之1 。累犯之│第98條第2 項關於因強制工作│成累犯，新舊法│犯，是以│
│、第2 項、第│規定，於前所犯罪依軍法或於│而免其刑之執行者，於受強制│規定互歧。且新│新法並未│
│49條        │外國法院受裁判者，不適用之│工作處分之執行完畢或一部之│法復另行增訂強│較有利。│
│            │。                        │執行而免除後，5 年以內故意│制工作執行完畢│        │
│            │                          │再犯有期徒刑以上之罪者，以│後之擬制累犯規│        │
│            │                          │累犯論。累犯之規定，於前所│定。          │        │
│            │                          │犯罪在外國法院受裁判者，不│              │        │
│            │                          │適用之。                  │              │        │
├──────┼─────────────┼─────────────┼───────┼────┤
│【易科罰金折│犯最重本刑為5 年以下有期徒│犯最重本刑為5 年以下有期徒│易科罰金折算標│舊法有利│
│算標準變更】│刑以下之刑之罪，而受6 個月│刑以下之刑之罪，而受6 個月│準由銀元300 元│        │
│修正前刑法第│以下有期徒刑或拘役之宣告…│以下有期徒刑或拘役之宣告者│即新臺幣900 元│        │
│41條第1 項前│得以（銀元，下同）1 元以上│，得以新臺幣1,000 元、2,00│，提高為以新臺│        │
│段、廢止前罰│3 元以下折算1 日，易科罰金│0 元或3,000 元折算1 日，易│幣1,000 元、2,│        │
│金罰鍰提高標│。依刑法第41條易科罰金…就│科罰金。                  │000 元或3,000 │        │
│準條例第2 條│其原定數額提高為100 倍折算│                          │元折算1日。   │        │
│→現行刑法第│1 日；法律所定罰金數額未依│                          │              │        │
│41條第1 項前│本條例提高倍數，或其處罰法│                          │              │        │
│段          │條無罰金刑之規定者，亦同。│                          │              │        │
╠══════╪═════════════╧═════════════╧═══════╧════╣
║整體比較結果│新舊法均構成共犯及累犯，但易科罰金之折算標準，舊法以銀元300 元即新臺幣900 元折算║
║            │1日 ，新法則以新臺幣1,000 元、2,000 元、3000元折算1 日，故以舊法較為有利。      ║
╚══════╧════════════════════════════════════════╝


司法院資訊處製作；財團法人民間司法改革基金會備份。
